臺灣澎湖地方法院刑事判決
110年度簡上字第10號
上  訴  人  郭佳玉
即  被  告          


指定辯護人  本院公設辯護人  張寅煥                     
上列上訴人即被告因妨害名譽案件，不服本院馬公簡易庭中華民
國110 年7月14日110 年度馬簡字第87號第一審刑事簡易判決（
聲請簡易判決處刑案號：110年度偵字第217號），提起上訴，本
院管轄之第二審合議庭判決如下：
    主      文
上訴駁回。
    事實及理由
一、本案經本院審理結果，認原審以上訴人即被告郭佳玉犯公然
    侮辱罪，處罰金新臺幣（下同）3,000元，如易服勞役，以1
    ,000元折算1日，其認事用法及量刑均無不當，應予維持，
    除就證據部分補充：被告郭佳玉於本院準備程序及審理時之
    陳述、現場錄音及監視器錄影檔案之勘驗筆錄外，餘均引用
    附件即原審判決（含聲請簡易判決處刑書）記載之事實、證
    據及理由。
二、上訴意旨略以：被告當日雖有與告訴人發生爭執，但被告並
    沒有辱罵告訴人，原審判決認被告犯公然侮辱罪，認事用法
    有所不當，為此提起上訴，請求撤銷原判決，諭知無罪等語
    。
三、經查：
  ㈠經本院於準備程序時勘驗現場錄音檔案，被告於案發時稱：
    「誰打你啊，殺小？」、「流血了就流血了怎樣，瘋女人。
    」、「快去驗傷啦，我哪裡有打你？瘋子。」等語（下稱上
    開言語），且被告亦承認上開言語為其所述，有勘驗筆錄可
    稽（本院卷第40至43頁），可見被告當場有稱「瘋女人」、
    「瘋子」等言語。至於被告另提其他監視器光碟欲證明其並
    無辱罵上開言語云云，因該等檔案僅為片段，尚不得以此做
    有利被告之認定。
　㈡被告雖又辯稱不曉得自己當時是在對誰講話云云，惟經勘驗
    被告所提之現場監視器錄影檔案，畫面中身背斜背包之被告
    ，趨前靠近身著粉紅色上衣之告訴人，並舉手比劃，叫罵：
    「三小」、「快去跟會長講」、「攝影機在那邊」等語，有
    勘驗筆錄可稽（本院卷第43頁），可認當時與被告發生衝突
    之對象即告訴人；再由告訴人指稱其右手當時遭劃傷（警詢
    卷第11頁），再互核被告辱罵上開言語之前後脈絡，亦可知
    被告辱罵之對象即告訴人。
　㈢按刑法之公然侮辱罪，祗須侮辱行為足使不特定人或多數人
    （含特定多數人）得以共見共聞，即行成立（司法院院字第
    2033號解釋、釋字第145號解釋意旨參照）。行為人以粗鄙
    之文字向特定之人辱罵，倘為其他不特定人可以聞見之情形
    ，而其文字含義又足以減損該特定人之聲譽者，自應成立刑
    法第309條第1項之罪（司法院院字第1863號解釋意旨參照）
    。查北辰市場於上午時段，為人來人往、交易活動熱絡之場
    所，為一般人所明知，被告在該處辱罵告訴人「瘋女人」、
    「瘋子」，在場之其他攤販、民眾均可共聽、共聞，且該等
    言語已足以貶抑告訴人之人格，並使告訴人感到難堪屈辱，
    而影響告訴人之名譽及社會地位評價。被告為成年人，自陳
    具有高中肄業之智識程度（本院卷第43頁），應能認知上開
    言詞係屬辱罵之惡言，且足使遭謾罵之告訴人感受難堪、不
    快。是被告主觀上具有公然侮辱之犯意，客觀上亦有公然侮
    辱之行為，原審認定被告犯公然侮辱罪，並無違誤。辯護意
    旨雖以被告縱有上開言詞，亦係因遭告訴人無故指控傷害，
    為指正對方，一時氣憤之自然反應，主觀上並無犯意云云，
    然由本案事件脈絡、雙方關係、語氣、語境與前後對話情境
    以觀，被告係因其攤位視線遭阻擋之私人爭端而與告訴人發
    生衝突，被告音量大且有咄咄逼人之感，告訴人固稱自己遭
    被告傷害，但並非主動挑釁謾罵，被告縱因遭指控傷害而感
    不悅，然僅需澄清事實，即可達到維護自身權利之目的，其
    卻在屬不特定多數人得共見共聞之北辰市場處所，以帶有人
    格貶抑意義之上開言語謾罵告訴人，綜合上開言語之粗鄙低
    俗程度、侵害名譽之內容、對告訴人名譽在質及量上之影響
    、該言論所欲實現之目的暨維護之利益等一切情事，應認已
    達足以貶損告訴人之人格及尊嚴而難以容忍之程度，於本案
    中告訴人人格名譽權之保障應優先於被告言論自由之保障。
    是前開辯護意旨，尚無足採。　　　
  ㈣又關於刑之量定，為求個案裁判之妥當性，法律賦予法院裁
    量之權，量刑輕重，屬為裁判之法院得依職權自由裁量之事
    項，苟其量刑已以行為人之責任為基礎，並斟酌刑法第57條
    各款所列情狀，在法定刑度內，酌量科刑，如無偏執一端，
    致明顯失出失入情形，第二審法院即不得單就量刑部分遽指
    為不當或違法。原審於量刑時既已審酌前述關於被告之素行
    、犯罪動機、目的、手段、所生危害、智識程度、生活狀況
    、犯罪後態度等一切情狀，而量處上開宣告刑及諭知易服勞
    役之折算標準，其量刑結果核無過重或濫用裁量權限等不當
    情事，依前揭說明，尚難認有何違法之處。從而，被告上訴
    主張從輕量刑，核無理由，應予駁回。　　　
四、綜上所述，被告提起本件上訴，為無理由，應予駁回。
據上論斷，應依刑事訴訟法第455 條之1 第1 項、第3 項、第36
8條、第373條，判決如主文。
本案經檢察官黃政德聲請簡易判決處刑，及於本審到庭執行職務
。
中　　華　　民　　國　　111 　年　　5 　　月　　24　　日
                  刑事庭  審判長法  官  李宛玲
                                法  官  王政揚
                                法  官  陳立祥
以上正本證明與原本無異。
本判決不得上訴。　
中　　華　　民　　國　　111 　年　　5 　　月　　24　　日
                                書記官  許致愷
附件：
臺灣澎湖地方法院刑事簡易判決
                                  　 110年度馬簡字第87號
聲　請　人　臺灣澎湖地方檢察署檢察官
被　　　告　郭佳玉  女  （民國00年0月00日生）
                    身分證統一編號：Z000000000號
                    住澎湖縣○○市○○里○○路0巷00號
                    居澎湖縣○○鄉○○村00○0號      

上列被告因妨害名譽案件，經檢察官聲請以簡易判決處刑（110
年度偵字第217 號），本院判決如下：
    主      文
郭佳玉犯公然侮辱罪，處罰金新臺幣參仟元，如易服勞役，以新
臺幣壹仟元折算壹日。
    事實及理由
一、本件犯罪事實、證據、應適用法條，均引用檢察官聲請簡易
    判決處刑書之記載（如附件）。
二、依刑事訴訟法第449 條第1 項前段、第3 項、第454 條第2
    項，刑法第309 條第1 項、第42條第3 項前段，刑法施行法
    第1 條之1 第1 項，逕以簡易判決處如主文所示之刑。
三、如不服本判決應於收受判決後10日內向本院提出上訴書狀，
    並應敘述具體理由；其未敘述上訴理由者，應於上訴期間屆
    滿後20日內向本院補提理由書（均須按他造當事人之人數附
    繕本）「切勿逕送上級法院」。
本案經檢察官黃政德聲請以簡易判決處刑。
中    華    民    國   110    年    7     月    14    日
                  臺灣澎湖地方法院馬公簡易庭
                      法  官  陳順輝
以上正本證明與原本無異。
中    華    民    國   110    年    7     月    14    日
                      書記官  許致愷
　
附錄本案論罪科刑法條全文：
中華民國刑法第309條第1項
公然侮辱人者，處拘役或9,000元以下罰金。
附件：
臺灣澎湖地方檢察署檢察官聲請簡易判決處刑書
                                      110年度偵字第217號
    被      告  郭佳玉  女  00歲（民國00年0月00日生）
                        住澎湖縣○○市○○路0巷00號
                        居澎湖縣○○鄉○○村00○0號
                        國民身分證統一編號：Z000000000號
上列被告因妨害名譽案件，業經偵查終結，認宜聲請以簡易判決
處刑，茲將犯罪事實及證據並所犯法條分敘如下：
        犯罪事實
一、郭佳玉與王○○○均係北辰市場攤商且攤位前後相鄰，因郭
    佳玉不滿其攤位遭王○○○向上開啟之冷凍櫃門遮擋視線而
    影響生意，對其心生不滿，於民國110年1月28日10時30分許
    ，在澎湖縣○○市○○街00巷00號前，先以手使力將王○○
    ○所有之冷凍櫃門關上，進而與王○○○發生口角爭執，詎
    郭佳玉基於公然侮辱之犯意，當場公然以(台語)「瘋子」、
    「瘋女人」等詞辱罵王○○○，足以貶損其個人名譽。
二、案經王○○○訴由澎湖縣政府警察局馬公分局報告偵辦。
        證據並所犯法條
一、訊據被告郭佳玉矢口否認上揭妨害名譽犯行，辯稱：我只有
    罵「肖ㄟ」(即瘋子)而已，我只是自言自語，沒有指名道姓
    ，現場那麼多人，怎麼可能只講她一個云云。惟查，上揭犯
    罪事實，業據告訴人王○○○指訴綦詳，並於偵查中具結證
    述明確，且有內含錄影檔案2個及錄音檔案2個之光碟1片、
    錄音譯文1份、刑案現場平面圖1張、現場照片及監視器錄影
    畫面擷取照片共11張附卷可稽，況且被告於案發現場僅與告
    訴人有所衝突，其於情緒激動之時，對告訴人有上述言語侮
    辱之情事，亦符常情，故被告前開所辯，顯係臨訟卸責之詞
    ，自不足採。本件事證明確，被告犯嫌足堪認定。
二、核被告郭佳玉所為，係犯刑法第309條第1項之公然侮辱罪嫌
    。
三、依刑事訴訟法第451條第1項聲請逕以簡易判決處刑。
    此    致
臺灣澎湖地方法院
中    華    民    國   110    年    6     月    15   日
                              檢  察  官  黃政德
上述正本證明與原本無異
中    華    民    國   110    年    6     月    22    日
                              書  記  官  林貝珊
所犯法條：
刑法第309條
公然侮辱人者，處拘役或 9 千元以下罰金。
以強暴犯前項之罪者，處 1 年以下有期徒刑、拘役或 1 萬 5
千元以下罰金。
附記事項：
本件係依刑事訴訟法簡易程序辦理，法院簡易庭得不傳喚被告、
輔佐人、告訴人、告發人等出庭即以簡易判決處刑；被告、被害
人、告訴人等對告訴乃論案件如已達成民事和解而要撤回告訴或
對非告訴乃論案件認有受傳喚到庭陳述意見之必要時，請即另以
書狀向簡易法庭陳述或請求傳訊。